【裁判字號】    98,審易,2577
【裁判日期】    990820
【裁判案由】    竊盜等
【裁判全文】
臺灣高雄地方法院刑事判決            98年度審易字第2577號
公  訴  人  臺灣高雄地方法院檢察署檢察官
被      告  丙○○
選任辯護人  甲○○律師
上列被告因竊盜案件，經檢察官提起公訴（98年度偵字第25340
號），被告於準備程序中就被訴事實為有罪之陳述，經本院告知
簡式審判程序之旨，並聽取被告與公訴人之意見後，本院裁定進
行簡式審判程序，判決如下：
    主  文
丙○○犯竊盜罪，處有期徒刑月，如易科罰金，以新臺幣壹仟
元折算壹日。扣案之鑰匙貳支，均沒收之。
    事實及理由
一、丙○○於民國98年7 月11日下午6 時許後之某日，在高雄市
    楠梓區○○○路181 號2 樓樓梯間，拾獲同棟大樓同樓層之
    鄰居乙○○所有遺失之住處鑰匙1 串（含鑰匙5 支及遙控器
    1 個，係於98年7 月11日下午6 時許至同日下午9 時許間之
    某時遺失），嗣竟擅自至鑰匙店複製其中2 支鑰匙，並於同
    年月13日下午6 時許，向乙○○佯稱撿到鑰匙歸還，致乙○
    ○疏於防範而未更換大門門鎖。詎丙○○基於意圖為自己不
    法所有之竊盜犯意，於98年8 月24日下午2 時許，先試探性
    地按乙○○住處門鈴後確定無人在家，即持上開複製之鑰匙
    2 支，開啟乙○○之住宅大門，無故侵入乙○○之住宅（無
    故侵入住宅部分業據乙○○撤回告訴，不另為不受理諭知，
    詳後述），旋即徒手竊取乙○○所有置於陽台曬衣架及主臥
    室衣櫃內之女用胸罩7 件及女用內褲4 件得手。同日下午5
    時30分許，乙○○返家發現內衣褲遭竊而報警處理，適警到
    達現場時，見丙○○手持物品1 包站在自家門前欲下樓，遂
    上前盤問，丙○○在犯罪未發覺前即當場交付上開竊得之女
    用胸罩7 件、女用內褲4 件（上開內衣褲業由乙○○領回）
    及複製之鑰匙2 支扣案。
二、證據：
    上開犯罪事實，有下列證據足資證明：
  (一)證人即被害人乙○○於警詢中陳述。
  (二)扣案之女用胸罩7 件、女用內褲4 件、複製之鑰匙2 支、高
    雄市政府警察局楠梓分局扣押筆錄暨扣押物品目錄表、贓物
    領保管單1 紙、照片3 張。
  (三)被告之自白。
三、論罪及科刑：
  (一)核被告丙○○所為，係犯刑法第320 條第1 項竊盜罪。按刑
    法第62條所謂發覺，固非以有偵查犯罪權之機關或人員確知
    其人犯罪無誤為必要，而於對其發生嫌疑時，即得謂為已發
    覺；但此項對犯人之嫌疑，仍須有確切之根據得為合理之可
    疑者，始足當之，若單純主觀上之懷疑，要不得謂已發生嫌
    疑（最高法院72年臺上字第641 號判例意旨參照）。查本件
    被告所涉本件竊盜犯行，係因警方接獲被害人乙○○報案而
    抵達現場處理時，見被告手持1 包物品而上前盤問時，被告
    主動交付被害人所有之胸罩7 件及內褲4 件，並於警詢中自
    白竊盜之事實，員警始知悉被告涉犯竊盜犯行，因而查獲等
    情，此有被告之警詢筆錄附卷可稽，是足認本件並無其他客
    觀事證，足以使員警可合理懷疑或得知被告就所涉本件竊盜
    犯行。從而，被告既於員警發覺其犯罪前，主動交出竊得之
    贓物供警查扣，並就未被發覺之竊盜犯行向員警自首而接受
    裁判，應依刑法第62條前段減輕其刑。
  (二)又被告丙○○及其辯護人雖辯稱：被告因家庭環境、遺傳、
    感情挫折等因素，患有情感性精神分裂症，並自91年起至98
    年止長期治療，本件正好在第3 次及第4 次住院中間所犯，
    足見被告案發當時之精神狀況並不穩定，且被告於案發翌日
    之診斷證明書載明：「最近症狀較惡化，聽幻覺及妄想明顯
    ，建議住院治療」，足證被告所辯係有幻聽命其如此做係屬
    真實，且被告最近精神狀況有明顯改善，經此教訓當無再犯
    之虞，並請求為緩刑之諭知等語。惟查，被告確實患有情感
    性精神分裂症乙節，有靜和醫院燕巢分院病例摘要暨診斷證
    明書、中華民國身心障礙手冊各1 份在卷可憑，此部分事實
    固堪認定；然觀之被告案發後當日於警詢時、偵查中，無論
    接受詢問或應訊時均對答如流，亦能瞭解訊問要旨，並無答
    非所問或語無倫次之情形，而所述文義條理清楚，亦無精神
    病症之表徵，足見被告於行為時對外界事物仍有知覺理會及
    判斷作用，具有自由決定意思之能力，並未喪失此項能力，
    亦未較普通人之平均程度減退。又經本院函請私立高雄仁愛
    之家附設慈惠醫院對被告進行精神鑑定之結果，亦認：「被
    告對於犯罪過程記憶清楚，雖頻表示是命令式幻聽而犯案；
    但被告1.屬於智力邊緣水準（未達智能不足）、2.屬於有計
    劃性犯案過程（偷拔鑰匙、複製鑰匙、假裝歸還、趁女主人
    不在）3.其犯罪動機與一般脫離現實，無法用正常邏輯可以
    解釋的命令式幻聽所造成的犯罪情形不同，應該跟其性需求
    即壓力調適能力下降有關。綜上所述，被告犯案當時並未受
    到精神症狀（幻聽干擾）所影響，故推估被告案發當時並無
    發生不能辨識其行為違法或欠缺依其辨識而行為之能力，或
    其程度僅有致其辨識行為違法或依其辨識而行為之能力顯著
    降低之情形」等語，亦有該醫院99年7 月20日九十九附慈經
    字第0992332 號函附精神鑑定報告書1 紙在卷可參；再參以
    被告自承：案發期間每兩週拿一次藥，每晚吃一次，案發期
    間未按時服藥，案發前一天雖知自己狀況不好，但因吃藥會
    昏睡，就沒有吃藥，案發當天因擔心若沒吃藥，發病就沒有
    辦法睡，準備要去吃藥時，發現案發前一週所拿的藥丟了，
    所以在第二天去看醫生等語，有本院99年8 月6 日審判筆錄
    在卷足憑，及與本件自被告於98年7 月11日拾獲被害人之鑰
    匙，複製鑰匙後，於同年月13日將鑰匙返還被害人，至98年
    8 月24日始入內行竊等過程相互比對觀之，被告對於自己之
    病症甚為注意與了解，若其於案發當時確係因幻聽而前往犯
    案，如何解釋其竟在1 個月前即已事先複製好鑰匙備用，且
    刻意隱瞞複製鑰匙之事實？顯見其犯罪計畫縝密，且時程甚
    長，難認係因偶然之精神病發所致。是本件被告雖有如其所
    提診斷證明書記載患有情感性精神分裂病之情事，然尚乏確
    切事證足認其行為時因精神障礙，致不能辨識其行為違法或
    欠缺依其辨識而行為之能力，或因此致其辨識行為違法或依
    其辨識而行為之能力，顯著減低等情形，自無依刑法第19條
    之規定減輕或免除其刑之餘地，是被告及辯護人此部分之辯
    解，顯不可採。
  (三)爰審酌被告正值青壯之年，竟不思以正當手段獲取財物，而
    任意竊取他人之物，實有可議；惟念其所竊財物價值非鉅，
    且已發還被害人乙○○領回，有上開物品認領保管單1 紙附
    卷可稽，損害業已減輕，並審其本次犯罪之動機、目的及手
    段，並兼衡其品行、生活狀況、智識程度與事後尚能坦承全
    部犯行、態度良好，惟仍以精神病發飾詞以圖免責等一切情
    狀，量處如主文所示之刑且諭知易科罰金折算標準，以資懲
    儆。又被告為本案犯行時，並無如其所稱因精神病發而導致
    其有刑法第19條之情形，已如前述，且被告曾於91年間因犯
    竊盜案件，經檢察官為緩起訴處分等情，有其本院院內索引
    卡紀錄表報表、臺灣高等法院被告前案紀錄表各1 份在卷可
    按，是本院審酌再三，認尚不宜對被告為緩刑之宣告，附此
    敘明。
  (四)至扣案之鑰匙2 支，係被告所有供本件竊盜所用之物，業據
    被告於警詢、偵查中供承明確，爰依刑法第38條第1 項第2
    款宣告沒收。
四、不另為不受理諭知之部分：
  (一)公訴意旨另以：被告就前述竊盜犯行乃係無故進入被害人乙
    ○○住處行竊財物，遂認被告另涉犯刑法刑法第306 條第1
    項無故侵入他人住宅罪嫌等語。
  (二)惟按，告訴乃論之罪，告訴人於第一審辯論終結前，得撤回
    其告訴；又告訴經撤回者，法院應諭知不受理之判決，刑事
    訴訟法第238 條第1 項及第303 條第3 款定有明文。復依刑
    法第308 條第1 項規定，同法第306 條第1 項前段無故侵入
    他人住宅罪，依法為告訴乃論之罪。
  (三)查本件被告所涉對於告訴人乙○○之無故侵入住宅犯行，業
    據被告與告訴人乙○○達成和解，並經告訴人乙○○撤回告
    訴在案，此有刑事撤回告訴狀1 份在卷可參，揆諸前揭說明
    ，此部分即應為不受理之諭知。惟因被告係以1 侵入住宅之
    行為，同時涉犯侵入住宅及竊盜2 罪名，是就其侵入住宅之
    犯行，核與前揭經本院審認之竊盜罪部分，具有想像競合之
    裁判上一罪關係，爰就此部分不另為不受理之諭知，附此敘
    明。
據上論斷，應依刑事訴訟法第273 條之1 第1 項、第284 條之1
、第299 條第1 項前段，刑法第320 條第1 項、第62條前段、第
41條第1 項前段、第38條第1 項第2 款，刑法施行法第1 條之1
，判決如主文。
本案經檢察官丁○○到庭執行職務。
中    華    民    國    99    年    8     月    20    日
                刑事第十庭    法  官    呂明燕
以上正本證明與原本無異。
如不服本判決應於收受送達後10日內向本院提出上訴書狀，並應
敘述具體理由；如未敘述上訴理由者，應於上訴期間屆滿後20日
內向本院補提理由書（均須按他造當事人之人數附繕本）「切勿
逕送上級法院」。
中    華    民    國    99    年    8     月    20    日
                              書記官    張琇晴
附錄本判決論罪科刑之法條：
中華民國刑法第320條
意圖為自己或第三人不法之所有，而竊取他人之動產者，為竊盜
罪，處5 年以下有期徒刑、拘役或500 元以下罰金。
意圖為自己或第三人不法之利益，而竊佔他人之不動產者，依前
項之規定處斷。
前二項之未遂犯罰之。

司法院資訊處製作；財團法人民間司法改革基金會備份。
